【裁判字號】    99,訴,1753
【裁判日期】    991231
【裁判案由】    拆屋還地
【裁判全文】
臺灣桃園地方法院民事判決              99年度訴字第1753號
原      告  陳春福
            陳國均
共      同
訴訟代理人  林宗竭律師
複  代理人  王瓊曼
被      告  鐘元榮
上列當事人間拆屋還地事件，本院於民國99年12月23日言詞辯論
終結，判決如下：
    主      文
被告應將坐落桃園縣八德市○○段一二八之四二地號內如附圖所
示編號128-42（2 ）部分面積一二六平方公尺之建物拆除，並將
該部分土地返還原告。
訴訟費用由被告負擔。
    事實及理由
一、按不變更訴訟標的，而補充或更正事實上或法律上之陳述，
    非為訴之變更或追加，民事訴訟法第256 條定有明文。查本
    件原告起訴時係請求被告應將坐落桃園縣八德市○○段128
    之42地號土地上建物（門牌號碼為桃園縣八德市竹園里11鄰
    崁頂33號）拆除，並將土地交還原告（面積以實測為準），
    嗣於民國99年11月30日言詞辯論期日更正建物面積為126 平
    方公尺，此僅係更正事實上之陳述，核與前開規定尚無不符
    ，應予准許。
二、原告主張：坐落桃園縣八德市○○段128 之42地號土地（下
    稱系爭土地）為原告所共有，詎被告所有門牌號碼為桃園縣
    八德市竹園里11鄰崁頂33號房屋（下稱系爭房屋）無任何占
    用系爭土地之合法權源，竟占用系爭土地126 平方公尺，原
    告爰依民法第767 條規定訴請被告拆除系爭房屋，將系爭土
    地返還原告等語。並聲明：被告應將坐落系爭土地上之系爭
    房屋拆除，並將土地交還原告。
三、被告則以：系爭房屋係被告向前手所購買，前手告訴伊確實
    只有買到房屋沒有買到土地，但系爭房屋已在系爭土地上50
    年了，也是向地主承租的等語資為抗辯，並聲明：原告之訴
    及假執行之聲請均駁回。
四、原告主張系爭土地為其所有，惟遭被告等以系爭房屋占用如
    附圖所示編號128-42（2 ）部分之土地，並使用迄今等事實
    ，業據原告提出土地登記謄本為證，並經本院會同桃園縣八
    德地政事務所人員至現場履勘測量，製有勘驗筆錄及土地複
    丈成果圖等件在卷可憑，復為被告等所不爭執，此部分原告
    之主張，堪信為真實。
五、原告復主張：被告係無權占有系爭土地等語，然為被告所否
    認，並辯以前詞。經查：
（一）按當事人主張有利於己之事實者，就其事實有舉證之責任
      ，民事訴訟法第277 條前段定有明文。又以無權占有為原
      因，請求返還所有物之訴，被告對原告就其物有所有權存
      在之事實無爭執，而僅以非無權占有為抗辯者，原告於被
      告無權占有之事實，無舉證責任。被告應就其取得占有，
      係有正當權源之事實證明之。如不能證明，則應認原告之
      請求為有理由，最高法院著有92年度台上字第312 號判決
      意旨可供參考。本件系爭土地為原告所有，既為被告所不
      爭執，僅抗辯其非無權占有使用系爭土地，被告自應就其
      占有使用系爭土地係有正當權源之事實，負舉證責任。本
      件被告雖主張系爭房屋占用系爭土地，乃曾經系爭房屋之
      前手向原告之前手即祭祀公業陳振韶承租，以及被告曾向
      祭祀公業陳振韶購買系爭土地部分等節，並提出被告寄予
      祭祀公業陳振韶之存證信函、祭祀公業陳振韶向被告收取
      購買土地之定金收據各一紙為憑。然查，由94年6 月21日
      之該定金收據至多僅能證明：被告曾與原告之前手祭祀公
      業陳振韶（原告對祭祀公業陳振韶為其系爭土地前手一節
      並不爭執）成立一買賣契約，然由系爭土地登記謄本以觀
      ，被告終究未依買賣契約與祭祀公業陳振韶完成系爭土地
      之移轉登記，自未取得其占用系爭土地部分之所有權甚明
      ；而被告提出存證信函，無非亦根據上開收據，對祭祀公
      業陳振韶表達不滿每坪售價提高之舉，然亦無從證明日後
      祭祀公業陳振韶確有將被告占用之系爭土地部分售予被告
      之事實。再者，被告主張其前手向祭祀公業陳振韶承租系
      爭土地一節，尚未能舉證以實其說。綜上，被告並未能就
      其占用系爭土地舉證證明確有正當權源，應認原告主張被
      告以系爭房屋無權占有系爭土地一節為真，堪以認定。
（二）按所有人對於無權占有或侵奪其所有物者，得請求返還之
      。對於妨害其所有權者，得請求除去之，有妨害其所有權
      之虞者，得請求防止之，民法第767 條定有明文。查系爭
      土地既為原告所有，而被告之所有系爭房屋無權占用系爭
      土地如附圖編號128-42（2 ）所示土地，已如前述，則原
      告本於物上請求權，請求被告將其所占用部分之建物拆除
      ，並將土地返還原告，自屬於法有據，應予准許。
六、綜上所述，原告依民法第767 條之法律關係，請求被告等應
    將系爭土地上如附圖編號128-42（2 ）所示之建物拆除，並
    將土地返還予原告，於法屬有據，應予准許。
七、據上論結，本件原告之訴為有理由，依民事訴訟法第78條，
    判決如主文。
中    華    民    國    99    年    12    月    31    日
                    民事第二庭  法  官  楊晴翔
以上正本係按原本作成。
如對本判決上訴，須於判決送達後20日內向本院提出上訴狀。如
委任律師提起上訴者，應一併繳納上訴審裁判費。
中    華    民    國    99    年    12    月    31    日
                                書記官  黃盈菁

司法院資訊處製作；財團法人民間司法改革基金會備份。
